臺灣高等法院民事裁定
109年度家抗字第141號
抗  告  人  何崇德  
上列抗告人因與相對人林亭彣間聲明異議事件，對於中華民國10
9年11月10日臺灣新北地方法院109年度家事聲字第22號所為裁定
提起抗告，本院裁定如下： 
    主  文
抗告駁回。
抗告費用由抗告人負擔。
    理  由
一、按依執行名義，債務人應為一定之行為，而其行為非他人所
    能代履行者，債務人不為履行時，執行法院得定債務人履行
    之期間；債務人不履行時，得處新臺幣（下同）3萬元以上
　　30萬元以下之怠金；其續經定期履行而仍不履行者，得再處
    怠金或管收之，強制執行法第128條第1項定有明文。該規定
    於家事事件之強制執行準用之，此觀家事事件法第186條第2
    項規定自明。次按執行名義係命會面交往者，執行法院應綜
    合審酌未成年子女之年齡及有無意思能力、未成年子女之意
    願、執行之急迫性、執行方法之實效性、債務人、債權人與
    未成年子女間之互動狀況及可能受執行影響之程度等因素，
    決定符合子女最佳利益之執行方法，並得擇一或併用直接或
    間接強制方法，復為家事事件法第194條所明定。又法院酌
    定未行使或負擔子女親權之一方與該未成年子女會面交往之
    方式及時間，有親權之一方就無親權之他方與未成年子女會
    面交往之進行，負有協調或幫助之義務，故對未成年子女有
    親權之一方，經執行法院定履行期間仍未盡上開協力義務者
    ，執行法院得依強制執行法第128條第1項規定處罰（最高法
    院96年度台抗字第831號裁定參照）。
二、抗告人之異議及抗告意旨略以：兩造所生未成年子女甲○○、
    乙○○均多次表明無意願與相對人會面交往，應予尊重；且甲
    ○○於每週六上午須至學校參與社團活動，乙○○更因相對人未
    按時給付扶養費，自109年5月1日起交予新北市政府社會局
    委託安置，根本無法探視。相對人非真心想與未成年子女會
    面交往，而係藉此增加抗告人經濟負擔，如再課處怠金，恐
    甲○○亦將送至新北市政府社會局委託安置。是以，原法院司
    法事務官裁處20萬元怠金之處分，顯有不當，原裁定駁回伊
    之異議，自有違誤，求予廢棄等語。
三、經查：
  ㈠相對人執本院106年度家上字第318號和解筆錄（下稱系爭和
    解筆錄）為執行名義，向原法院民事執行處（下稱執行法院
    ）聲請就相對人與甲○○、乙○○間之會面交往為強制執行，執
    行法院以108年度司執字第109035號（下稱系爭執行事件）
    受理，並於108年9月20日核發執行命令，命抗告人於15日內
    依系爭和解筆錄第二項所載內容履行，逾期未履行，得處3
    萬元以上30萬元以下之怠金。該命令於108年9月27日寄存送
    達於新北市政府警察局板橋分局後埔派出所，抗告人逾期未
    依系爭和解筆錄第二項內容履行，復經執行法院通知抗告人
    到院訊問，抗告人亦未到場，原法院司法事務官於
　　109年1月8日裁處抗告人怠金3萬元（下稱第一次處分）。嗣
    執行法院於109年2月7日核發自動履行命令，抗告人收受該
    命令後，於109年3月19日司法事務官訊問時，表示相對人得
    於109年4月20日至109年7月14日帶回甲○○、乙○○同住照顧，
    惟經相對人表示不同意該探視方法，執行法院復於109年4月
    8日命抗告人依系爭和解筆錄之探視方案履行，抗告人仍未
    履行，原法院司法事務官於109年6月19日裁處抗告人怠金10
    萬元（下稱第二次處分）。執行法院再於109年7月7日核發
    自動履行命令，因抗告人未履行，原法院司法事務官於109
    年8月28日裁處抗告人怠金20萬元（下稱第三次處分）等情
    ，有家事強制執行聲請狀、系爭和解筆錄、送達證書、詢問
    筆錄、執行法院通知函、上開各履行命令、裁定等件在卷可
    稽（見系爭執行事件影卷第3-10、23-26、28、53、00-
　　00、85-87、90-91、105、114-116、119-121、183-185頁）
    。
  ㈡按父母子女親情乃屬天性，其相互間之會面交往係基於親子
    關係所衍生之自然權利，不僅係父母之權利，更係未成年子
    女之權利，自應以子女之最佳利益為考量。為免未成年子女
    對父母之一方日漸陌生產生疏離，並兼顧人格之正常發展及
    滿足親子孺慕之情，除有妨害子女利益情形外，應使未成年
    子女有與父或母同住或會面交往之時間，始符合子女最佳利
    益（最高法院108年度台簡抗字第107號裁定要旨參照）。查
    相對人依系爭和解筆錄請求探視甲○○、乙○○，乃為其權利之
    正當行使，執行法院限期命抗告人依系爭和解筆錄自動履行
    ，業已考量相對人與甲○○、乙○○之探視權，避免其等間因長
    期未共同相處致感情上有所疏離，以利甲○○、乙○○之人格發
    展，而抗告人迄未履行，原法院司法事務官遂對抗告人為第
    三次處分，督促抗告人實踐其協力義務，核與兒童權利公約
    「兒童應在幸福、關愛與理解氣氛之家庭環境中成長，使其
    人格充分而和諧地發展」之精神相符。抗告人雖主張甲○○、
    乙○○無意願與相對人會面交往，並應傳喚甲○○、乙○○到庭云
    云，惟甲○○、乙○○當時年僅8歲、6歲，事理辨識能力尚有不
    足，關於會面交往之態度及看法，本極度仰賴對其行使負擔
    教養權利義務之抗告人；且兩造自婚姻失和迄今，多有爭訟
    ，敵對性大，貿然傳喚甲○○、乙○○到庭，恐使其等因忠誠衝
    突而備感壓力，難謂有利於甲○○、乙○○；況為促進甲○○、乙
    ○○身心健全發展，抗告人應基於友善父母之立場積極協調幫
    助相對人，使會面交往得以順利進行。是以，抗告人不得將
    其未盡協力義務之情，推諉至未成年子女之意願，且不慮及
    子女身心健全發展，強要子女站上法庭為其有利之陳述，抗
    告人未能理解原法院未傳喚甲○○、乙○○到庭之用意，反指摘
    原法院違反正當法律程序，洵無可採。
  ㈢抗告人主張甲○○每週六須至學校參與社團活動，無法與相對
    人會面交往；而乙○○自109年5月1日起交由新北市政府社會
    局協助安置中，探視應依新北市政府社會局規定，其無法決
    定云云。惟查兩造既於本院106年度家上字第318號請求子女
    監護權等事件中成立和解，約定甲○○、乙○○之權利義務之行
    使負擔，均由抗告人單獨任之；相對人得依系爭和解筆錄附
    表所示方式及期間，與甲○○、乙○○會面交往等內容，則抗告
    人於安排子女日常活動時，本應考量和解筆錄附表所載之方
    式及期間，使其等順利進行會面交往；縱嗣後因情況有所變
    更，亦應積極與相對人協調商量變更會面交往方式及時間，
    而非據此全盤否決相對人之探視權。又依新北市政府社會局
    辦理兒童少年安置契約書第四條第八款約定，受安置兒童及
    少年與其親人會面，固須由其親人提出申請，經新北市政府
    社會局同意並與收容安置機構協商後，由收容安置機構安排
    會面（見本院卷第47頁）；然查因抗告人單獨監護甲○○、乙
    ○○，故乙○○安置期間會面交往事宜，皆需事先告知抗告人並
    經其同意乙節，有新北市政府社會局個案處理報告可稽（見
    本院卷第59-61頁），顯見抗告人並非無法居間協調新北市
    政府社會局對於乙○○與相對人會面交往之安排。況依該報告
    所載：抗告人雖口頭表達同意相對人向中心申請與乙○○會面
    事宜，但其堅持拒絕社工告知有關乙○○母子會面之日期等相
    關訊息，社工當時亦明確告知抗告人，於流程上皆需向監護
    人告知相關訊息，但抗告人仍表示拒絕知悉等內容（見本院
    卷第60頁）以觀，足徵抗告人確有以消極不作為妨害相對人
    申請探視乙○○之情事存在。從而，抗告人此部分主張，要難
    可採。
  ㈣抗告人復主張依原法院109年度家親聲抗字第49號卷內資料可
    知，其已盡力讓相對人與甲○○、乙○○會面交往云云。惟經本
    院調閱該卷，並無客觀證據可資證明抗告人於收受自動履行
    命令後，有依系爭和解筆錄附表所示方式及期間，讓相對人
    與甲○○會面交往，或積極配合新北市政府社會局社工安排乙
    ○○與相對人會見；反觀上開個案處理報告，除載明抗告人堅
    持拒絕知悉相對人與乙○○會面交往相關訊息外，亦載：抗告
    人於109年7月30日因相對人針對會面探視一事提起法律訴訟
    ，為表示抗告人未曾阻撓相對人向中心申請探視，而至中心
    書寫同意相對人向新北市社會局申請探視乙○○，並蓋上指紋
    為證，社工經諮詢律師確認該文書具法律效力後，即通知相
    對人可申請探視會面，嗣安排相對人與乙○○於109年8月19日
    會面等內容（見本院卷第60頁），益徵抗告人至此始積極協
    力配合社工安排會面事宜。故抗告人前揭主張，顯無可取。
  ㈤又按執行處受理子女強執事件，經定期命執行債務人履行而
    不履行者，得於屆期不履行時，檢附限期自動履行命令影本
    、債務人抗拒執行命令情形、子女之意見、狀況等相關資料
    ，囑託少年及家事法院協助處理，固為少年及家事法院受囑
    託辦理交付子女與子女面交往強制執行事件要點第3點所明
    定，然執行法院是否囑託少年及家事法院協助處理乃依個案
    狀況具有裁量權；查甲○○、乙○○年紀尚幼，且兩造衝突性高
    ，甲○○、乙○○之意願較易受同住之抗告人影響；相對人已長
    期未能順利探視甲○○、乙○○，情感較為疏離，是執行法院綜
    合審酌上情，限期命抗告人依系爭和解筆錄主文第二項履行
    ，核與家事事件法第194條規定相符，難謂其程序上有何瑕
    疵。抗告人指摘執行法院未依家事事件法第194條及少年及
    家事法院受囑託辦理交付子女與子女面交往強制執行事件要
    點第3點規定云云，亦無理由。
  ㈥綜上，抗告人屢未依執行法院命令履行，執行法院於109年7
    月7日核發自動履行命令，抗告人仍未依執行命令履行，原
    法院司法事務官遂以裁定處抗告人怠金20萬元，於法並無不
    合。原裁定駁回抗告人之異議，核無違誤。抗告意旨指摘原
    裁定不當，聲明廢棄，為無理由，應予駁回。　　
四、據上論結，本件抗告為無理由，爰裁定如主文。
中　　華　　民　　國　　110 　年　　3 　　月　　18　　日
                  家事法庭
                      審判長法  官  張靜女
                            法  官  范明達
                            法  官  葉珊谷
正本係照原本作成。
本裁定除以適用法規顯有錯誤為理由外，不得再抗告。如提起再
抗告，應於收受送達後10日內委任律師為代理人向本院提出再抗
告狀。並繳納再抗告費新臺幣１千元。
中　　華　　民　　國　　110 　年　　3 　　月　　19　　日

 　　　　　　　　　　　　　書記官  陳玉敏